臺灣臺北地方法院刑事判決　　　　　　　 92年度易字第933號
公　訴　人　臺灣臺北地方法院檢察署檢察官
被　　　告　乙○○
　　　　　　丁○○
右　一　人
選任辯護人　紀復儀律師
上列被告等因背信等案件，經檢察官提起公訴（九十一年度偵續
字第三五六號），本院判決如下：
    主      文
乙○○、丁○○均無罪。
    理      由
一、公訴意旨略以：乙○○原係設於臺北縣汐止市○○街一六九
    巷二九號五樓之友勤通訊股份有限公司（以下簡稱「友勤公
    司」）之董事長兼總經理，負責決定產品銷售及貨款處理等
    工作，係為友勤公司處理事務之人，丁○○則係友勤公司投
    資之大陸南京友克斯公司（以下簡稱「南京友克斯公司」）
    之業務經理，負責聯絡大陸客戶。友勤公司係以外銷大陸通
    信設備器材為主要業務，因兩岸尚未三通，出口貨物必須繞
    道經由香港之貿易公司後再經大陸之貿易公司輸入大陸始能
    銷售，故友勤公司除在大陸設立南京友克斯公司負責大陸銷
    售業務外，另在香港設立FULLWIN貿易公司（以下簡稱「FUL
    LWIN」公司），由FULLWIN公司與大陸當地貿易公司簽約進
    口貨物，再由該大陸貿易公司將貨物交付南京友克斯公司銷
    售予客戶。乙○○、丁○○二人即利用此點，共同基於意圖
    為自己不法利益及損害友勤公司、南京友克斯公司利益之概
    括犯意聯絡，謀議在大陸設立進口之貿易公司，由丁○○擔
    任總經理，並圖利用友勤公司大陸客戶訂購貨品時，將該貨
    品充當為該貿易公司之設備資本以供成立公司時驗資之用。
    嗣於民國八十九年十二月間，大陸深圳南瑞光公司（以下簡
    稱「南瑞光公司」）向南京友克斯公司訂購光纜在線監測系
    統二台（含三三三．三ＫＧ二千套），共計價值美金二萬餘
    元之貨物，乙○○即推薦南通遠傳通信設備有限公司（即其
    與丁○○前謀議在大陸成立之貿易公司，以下簡稱「南通遠
    傳公司」）做為友勤公司經由香港FULLWIN公司輸入貨物至
    大陸之貿易公司，並於九十年四月九日前開南瑞光公司訂購
    之貨物運至大陸時，將該批貨充當係南通遠傳公司之設備資
    本報關留存供南通遠傳公司成立驗資之用，致南京友克斯公
    司無法依約如期交貨予南瑞光公司，嗣經友勤公司發現後，
    因欲將前批貨物交付南瑞光公司，不得已而另以南京友克斯
    公司價值美金二萬元之庫存設備代替該批貨品換出，致生損
    害於友勤公司及南京友克斯公司庫存設備之損失共計美金二
    萬元。渠等復承前開不法犯意，由乙○○在無預期訂單之情
    形下，連續違背其任務，於九十年四月二十七日，下令友勤
    公司員工將含有不符大陸地區使用規格之一百八十八箱通訊
    設備（共計價值美金四十八萬餘元，內容詳表所示），經由
    FULLWIN公司運至南通遠傳公司後，渠等明知該批物貨尚未
    繳交大陸進口關稅保證金，竟為南通遠傳公司之不法利益，
    由南通遠傳公司藉已繳納大陸海關保證金人民幣八十八萬餘
    元為由，向南京友克斯公司索取前開款項，使友克斯公司平
    白支付南通遠傳公司六十七萬元，嗣經友勤公司追查後，乙○○始由南通遠傳公司退還友勤公司一百一十六箱之貨品，
    惟其餘七十二箱貨品則下落不明，致友勤公司、南京友克斯
    公司分別受有前開損害。另乙○○、丁○○共同基於意圖為
    自己不法所有之犯意聯絡，由乙○○於離職前指示丁○○於
    九十年七月二十五向南京友克斯公司大陸客戶金海威公司收
    取貨款十五萬元，並指示丁○○將其中五萬元侵吞花用，而
    僅交回十萬元予南京友克斯公司，因認被告二人共同涉犯刑
    法第三百四十二條第一項之背信罪嫌、第三百三十六條第二
    項之業務侵占罪嫌。
二、按犯罪事實應依證據認定之，無證據不得認定犯罪事實；不
    能證明被告犯罪者，應諭知無罪之判決，同法第一百五十四
    條條第二項、第三百零一條第一項亦規定甚明。而認定犯罪
    事實所憑之證據，雖不以直接證據為限，間接證據亦包括在
    內；然而無論直接或間接證據，其為訴訟上之證明，須於通
    常一般之人均不致有所懷疑，而得確信其為真實之程度者，
    始得據為有罪之認定，倘其證明尚未達到此一程度，而有合
    理之懷疑存在時，即應為有利於被告之認定，更不必有何有
    利之證據，最高法院三十年上字第八一六號、七十六年台上
    字第四九八六號判例可資參考。次按告訴人之告訴，係以使
    被告受刑事訴追為目的，是其陳述是否與事實相符，仍應調
    查其他證據以資審認，最高法院亦著有五十二年台上字第一
    三○○號判例可參。再者，刑法第三百四十二條之背信罪，
    除有致生損害於本人財產或其他利益之事實外，並以行為人
    具有圖利自己或第三人或損害本人利益之意思為構成要件，
    若無此意圖，即屬缺乏意思要件，縱有違背任務之行為，並
    致生損害於本人之財產或其他利益，亦難律以本條之罪；該
    項犯意既屬於構成犯罪事實之一部，自應依證據認定，不能
    僅以客觀上發生損害本人利益之事實，遽推定其有前項犯意
    （最高法院二十六年上字第一二四六號、三十年上字第一二
    一○號判例可參），且背信罪之成立，以處理他人事務之人
    ，有圖自己或第三人得不法利益，或圖加損害於本人之意思
    ，而故為違背其任務之行為為要件，如僅因處理事務怠於注
    意，致其事務生不良之影響，則為處理事務之過失問題，既
    非故意為違背任務之行為，自不負若何罪責（最高法院二十
    二年上字第三五三七號判例參照）。
三、公訴人認被告乙○○、丁○○涉犯本件背信及業務侵占罪嫌
    ，無非係以告訴人友勤公司之代表人甲○○之指訴、被告二
    人之供詞、證人丙○○、鄭宗盛、黃啟宏之證詞，及友勤公
    司九十年度第五屆第六次、第七次董事會簽到名冊、議事錄
    、聲明書、中華人民共和國海關進口貨物報關單、FULLWIN
    公司董事長授權書、南通遠傳公司註冊登記申請書、企業法
    人營業執照、外商投資企業稅務登記證、中華人民共和國臺
    港澳投資企業批准證書、堯泰實業有限公司資料、南京友克
    斯公司九十年一月至五月出貨收款匯總表、財務收支表、友
    勤公司與FU LLWIN公司訂貨合同、南通遠傳公司與FULLWIN
    公司訂貨合同、友勤公司九十年度第五屆第九次董事會簽到
    名冊、議事錄、南通遠傳公司所出具而未蓋有銀行繳款章之
    大陸南通海關進口關稅繳款書、友勤公司九十年四月二十四
    日傳票影本、南京友克斯公司員工劉尚生九十年六月五日之
    電子郵件信件、友勤公司員工聲明書、友勤公司業務部作業
    程序及產銷會議作業說明、重慶國人公司開具之匯票、中國
    建設銀行電匯憑證、南京友克斯公司九十年五月出貨收款匯
    總表、財務收支表、友勤公司與金海威公司於九十年四月二
    十三日簽訂之訂貨合同、中國遠洋企業股份有限公司到貨通
    知書、友勤公司人事佈達、聲明書、通告、友勤公司獎懲委
    員會會議紀錄、被告丁○○出具之收據、中國建設銀行匯票
    申請單存根、存證信函等件，為其論據。訊據被告二人均堅
    決否認有何背信及侵占犯行，被告乙○○辯稱：告訴人所指
    八十九年十二月間將價值美金二萬餘元之貨物出貨部分（以
    下簡稱「第一次出貨」），因該批貨款已向南瑞光公司收取
    ，故伊指示丁○○盡快出貨，事後亦已交貨，友勤公司並未
    受有任何損害，九十年四月間第二次出貨一百八十八箱部分
    （以下簡稱「第二次出貨」），確係於接獲大陸地區金海威
    、重慶國人等公司部分訂單，並預期日後仍將有訂單持續出
    現之狀況下，由伊指示友勤公司經由香港FULLWIN公司出貨
    至南通遠傳公司，惟因該批貨物有瑕疵，南通遠傳公司事後
    始將其中一百十六箱貨物退回；另向金海威公司所收取之十
    五萬元人民幣貨款，其中十萬元已繳回友克斯公司，其餘五
    萬元則用以支付丁○○前往大陸收款之住宿、交通費用，伊
    所為均為友勤公司利益，而非一己之私，並無背信及侵占等
    語。被告丁○○則以：第一次出貨之貨物係以投資南通遠傳
    公司之名義進到大陸，以節省關稅，惟因南京友克斯公司當
    時已無力支付關稅，故以友克斯公司廢棄貨品充數存入南通
    海關倉庫，而以掉包方式將原存關之友勤公司出貨領出，再
    依約交付南瑞光公司，且南瑞光公司早已將貨款支付予友勤
    公司，友勤公司實未受有任何損害，至於第二次出貨事實上
    確有訂單，該一百八十八箱貨物出貨至大陸後，係由南通遠
    傳公司代友克斯公司暫繳保證金即關稅人民幣九十萬元，並
    將貨物存放於南通遠傳公司之倉庫，嗣由友克斯公司將向重
    慶國人公司先後收受之帳款支付南通遠傳公司代墊之關稅，
    由南通遠傳公司自倉庫提出七十二箱貨物交貨，其餘有瑕疵
    之一百十六箱則退回臺灣；又伊前往大陸向金海威公司收取
    部分貨款人民幣十五萬元，將其中十萬元交回友克斯公司，
    其餘五萬元則得乙○○之同意而作為相關交通、食宿費用，
    並無背信及侵占犯行等語抗辯。
四、查被告乙○○原係友勤公司之董事長兼總經理，負責決定產
    品銷售及貨款處理等工作，友勤公司係以外銷通信設備為主
    要經營業務，為因應兩岸三地間進出口貿易之需，故於大陸
    地區投資成立南京友克斯公司，再於香港地區設立FULLWIN
    公司，由友勤公司從臺灣出貨至香港FULLWIN公司，FULLWIN
    公司辦理貨物進關後再透過大陸地區貿易公司將貨物交付南
    京友克斯公司，轉而銷售予下訂之大陸地區之客戶，FULLWI
    N公司之法定代理人由友勤公司法定代理人即被告乙○○兼
    任，被告丁○○則擔任友克斯公司之業務經理，負責聯絡大
    陸地區客戶等事實，業據告訴人指訴明確，並有FULLWIN公
    司董事長授權書一紙在卷可稽（見本院卷(一)第六十頁），復
    為被告二人所坦承，則被告二人係為告訴人友勤公司處理事
    務之人，固堪認定屬實。惟本件應予審究者，乃被告二人就
    第一次出貨及第二次出貨部分，有無公訴意旨所指之背信犯
    行；及被告二人就被告丁○○向金海威公司所收取之五萬元
    貨款部分，是否成立公訴意旨所指侵占犯罪。經查：
  (一)關於公訴意旨所指第一次出貨部分：
    1.大陸南瑞光公司於八十九年十二月間向友勤公司於大陸設
      立之南京友克斯公司訂購價值美金二萬餘元之光纜在線監
      測系統二台（含三三三．三ＫＧ二千套），經友勤公司於
      九十年四月六日出貨，同年四月九日貨物運抵大陸南京海
      關後，被告丁○○指示以堯泰實業有限公司（由丁○○之
      弟鄭宗盛擔任負責人，以下簡稱堯泰公司）投資南通遠傳
      公司之名義，將該批貨物以南通遠傳公司合資合作設備之
      名義存放於南京海關等情，業據告訴人指訴在卷，且有中
      華人民共和國海關進口貨物報關單一紙、友勤公司第五屆
      九十年度第七次董事會議事錄一件在卷可稽（見九十年度
      偵字第二四四七二號卷第二八、四七頁），亦為被告二人
      所不否認。
    2.公訴人雖以被告二人共同意圖為自己不法利益及損害友勤
      公司、南京友克斯公司之利益，謀議在大陸地區設立南通
      遠傳公司，由丁○○擔任總經理，並將友勤公司所出之貨
      物充當南通遠傳公司之設備資本而報關留存，供南通遠傳
      公司成立驗資之用，友勤公司不得已始以南京友克斯之庫
      存設備替代該批貨物換出而交貨，致友勤公司及南京友克
      斯公司受損害云云，因認被告二人涉犯背信罪嫌。惟被告
      二人堅詞否認基於不法意圖將友勤公司貨物挪作南通遠傳
      公司成立時之驗資設備，而前揭南通遠傳公司固為大陸地
      區人民顧金保與被告丁○○之弟鄭宗盛所屬之堯泰公司所
      合資設立，顧金保擔任董事長，被告丁○○任總經理，有
      南通遠傳公司註冊登記申請書、企業法人營業執照、外商
      投資企業稅務登記證、中華人民共和國臺港澳投資企業批
      准證書、堯泰公司基本查詢資料等附卷可稽（見同前偵卷
      第二二至二七頁），並據證人鄭宗盛證述在卷（見九十一
      年度偵續字第三五六號卷第九十頁反面），然依告訴人代
      表人甲○○自承：因友勤公司通知丁○○回國時，丁○○
      在董事會承認在南通遠傳公司擔任總經理，再加上友勤公
      司出貨方面的問題，所以懷疑南通遠傳公司是丁○○與乙○○共同設立的，事實上確定的是，南通遠傳公司係由堯
      泰公司負責人即丁○○之弟鄭宗盛與大陸人士顧金保共同
      在大陸地區設立的，至於丁○○與乙○○是否謀議設立公
      司，我們只是懷疑等語（見本院卷(一)第三四至三五頁），
      足見告訴人係因出貨情況有異，而對於被告二人與南通遠
      傳公司之關係表示質疑，然本件在無其他積極客觀證據佐
      證之情形下，自難僅因被告丁○○擔任南通遠傳公司總經
      理之單純事實，單憑告訴人之主觀懷疑，遽而推論被告等
      有何不法意圖。公訴意旨認被告二人基於不法意圖，將友
      勤公司所出貨物充當設備資本，用以設立南通遠傳公司云
      云，已嫌速斷。
    3.南瑞光公司向南京友克斯公司訂購該批貨物後，於友勤公
      司出貨前已支付全部貨款，而友勤公司將前揭貨物出貨至
      大陸地區後，雖以南通遠傳公司合資合作設備之名義存放
      於南京海關，惟嗣經被告丁○○指示以南京友克斯公司之
      庫存貨品存入海關，將原存關之友勤公司貨物提出交付予
      南瑞光公司等情，除據被告二人供明在卷外，復為告訴人
      所不否認（見本院卷(一)第八九、二一二頁），告訴人代表
      人甲○○更於本院具結證稱：「貨物九十年四月六日運出
      ，四月九日到大陸，照理講四月中旬應該要交貨，結果遲
      延到九十年六月才交貨」、「（問：第一批的貨出給南瑞
      光公司，是否已經出貨完畢？）貨物已經出完了」、「交
      給南瑞光的貨確實是友勤公司正常出貨的那批貨物，友克
      斯公司的庫存貨是拿去填補驗資的缺額」等語（見本院卷
      (二)第三七、三八頁），足見友勤公司係於美金二萬餘元之
      貨款已收取之情形下出貨至大陸，嗣後亦已由南京友克斯
      公司將貨物交付南瑞光公司，對於友勤公司或友克斯公司
      而言，自無何等實質上損害可言。告訴人雖以該批貨物運
      至大陸後係以南通遠傳公司合資合作設備名義暫存海關，
      未依正常程序直接交付客戶，因其遲延交貨二個月而造成
      友勤公司商譽損失等語（見本院卷(二)第三七頁正反面），
      惟證人甲○○同時亦證稱：「（問：南瑞光公司有無請求
      賠償？）有，但是後來協調後，以友克斯公司庫存貨物調
      貨交給南瑞光公司，因此沒有其他賠償」、「（問：南瑞
      光公司有無發函要求友勤公司或友克斯公司定期履約？）
      南瑞光公司有要求友克斯公司履約，但是我們沒有書面」
      、「（問：友勤公司商譽損失多少？）這無法估算」等語
      （見本院卷(二)第三七頁正反面）。被告等之行為既未造成
      友勤公司或友克斯公司現存財產或財產上利益減少之結果
      ，公訴人復未指出證明被告所為究竟造成前述公司日後何
      等可得期待利益之喪失減損，自難據認被告等有何致生損
      害之背信犯行。
    4.南京友克斯公司於本件出貨時之九十年間對外負債甚多，
      所屬之深圳研發部門亦積欠款項及材料費等，友克斯公司
      收支紀錄結存款項中部分為承兌之匯票，因非現金而無法
      使用，友克斯公司當時已無力支付關稅費用等情，業據被
      告丁○○供陳在卷（見本院卷(二)第四四頁）。告訴人雖提
      出友克斯公司九十年一月至五月之出貨收款匯總表、財務
      收支表（見本院卷(一)第一一五至一二四頁），指稱依前揭
      友克斯公司報表尚有人民幣十五萬餘元結餘情形，認定被
      告丁○○所稱友克斯公司無力支付關稅始將貨物存關云云
      為不足採。惟依告訴人所提出之友勤公司第五屆九十年度
      第九次臨時董事會會議議程（見偵字卷第一四五頁），其
      上業已載明「本公司所轄之深圳研發中心，由於五及六月
      份薪水拖欠及房租拖欠，該中心之所有同仁已於六月十五
      日解散，尚在努力協調中」、「因應公司財務狀況，公司
      六月份薪資無法如期於七月五日發放，延至七月九日發放
      」、「所有公司員工減薪百分之四十及每週供作時間改為
      四天」，經詢以甲○○友克斯公司當時實際營運情形，則
      答稱：「（友克斯深圳研發中心是否於九十年六月十五日
      因積欠房租、薪水而解散？）以九十年第九次董事會議紀
      錄記載為準」、「當時我只是董事，事後由報表中看到友
      克斯公司還有結餘的金額，至於當時實際的資金情形，我
      不清楚」（見本院卷(二)第三八頁反面）。是依友勤公司與
      友克斯公司九十年間財務狀況均屬窘迫吃緊之事實，被告
      丁○○辯稱係因友克斯公司無力支付關稅，始將貨物以驗
      資名義通關，以逃避大陸海關課徵之關稅等語，即非全無
      可能。參以證人甲○○證稱南通遠傳公司雖經大陸地區主
      管機關許可成立，惟嗣因未具備設立資本而遭撤銷許可等
      語（見本院卷(二)第三九頁），益徵被告丁○○並無以友勤
      公司第一批出貨挪作南通遠傳公司設備資本之事實。至於
      友勤公司國外部經理丙○○雖曾於九十年五月十五日友勤
      公司第五屆第六次董事會時提出聲明書一紙（見本院卷(一)
      第一四三頁），惟該聲明書僅係丙○○質疑前述出貨程序
      所為之聲明，尚難作為不利於被告認定之依據。本件告訴
      人代表人甲○○自承對於友克斯公司當時實際資金足缺情
      形並不清楚，亦不知友勤或友克斯公司出貨至大陸時究竟
      有無支付關稅（見本院卷(二)第三七頁反面），其事後僅憑
      友克斯之財務報表認定該公司非無力繳付關稅，進而指稱
      被告二人係基於不法意圖而就第一次出貨部分為前述方式
      之處理，應構成背信罪云云，自非可採。
    5.綜上，本件友勤公司第一次出貨部分，並無證據證明被告
      二人有何為圖自己或第三人得不法利益，或圖加損害於友
      勤公司之意思，而故為違背其任務之行為，自無由成立背
      信罪，被告等辯稱並無背信，應屬可信。公訴意旨認被告
      二人就該次出貨所為之存關行為，致告訴人受有損害，構
      成背信云云，尚不足採。
  (二)關於公訴意旨所指第二次出貨部分：
    1.被告乙○○於九十年四月二十七日指示友勤公司員工，將
      該公司一百八十八箱價值美金四十八萬四千四百九十二點
      零七元之通訊設備經由香港FULLWIN公司出貨運至南通遠
      傳公司，其中一百十六箱嗣於九十年九月二十五日退回友
      勤公司等事實，除據告訴人指訴在卷外，並有友勤公司九
      十年四月二十四日傳票一紙、同年四月二十三日由友勤公
      司與FULLWIN公司簽訂之訂貨合同、同日由FULLWIN公司與
      南通遠傳公司簽訂之訂貨合同各一件、中國遠洋企業股份
      有限公司到貨通知書一紙在卷可稽（見偵字卷第十九、三
      七至四十頁、本院卷(一)第一三九頁），該部分事實亦為被
      告二人所自承。
    2.公訴意旨認被告等係於無預期訂單之情形下，將不符大陸
      地區使用規格之前揭貨物出貨至南通遠傳公司，無非係以
      告訴人之指訴及證人黃啟宏之證詞為其論據。惟查，本件
      確有大陸地區之金海威公司、重慶國人公司向友克斯公司
      訂購前揭部分貨物並支付貨款，除有前揭友勤公司與FULL
      WIN公司簽訂之訂貨合同外，並有重慶國人公司人民幣五
      十一萬一千八百八十五點九銀行承兌匯票一紙、友克斯公
      司九十年五月財務收支表、丁○○所出具收受金海威公司
      十五萬元貨款之收據一紙、中國建設銀行匯票申請書存根
      一紙在卷足參（見本院卷(一)第六六、七十、七八、七九頁
      ），證人即友勤公司國外行銷部經理丙○○亦證稱：有部
      分貨物要出給金海威公司等語（見本院卷(二)第四一頁反面
      ），核與被告二人辯稱係接獲部分訂單始出貨等語相符，
      堪認友勤公司確於接獲部分訂單之情形下而為前揭出貨。
      證人即友勤公司研發經理黃啟宏雖於偵查中證稱：該一百
      八十八箱貨物部分賣給大陸，部分不是，規格上有區分，
      規格不同的東西大陸無法使用者約佔二至三成，出的通訊
      設備局方有一端，客戶有一端，是成套的，但出貨的比例
      二者蠻離譜，當時局端只有一百二十片、用戶端出了一千
      片，惟又證稱：我是研發部門，出貨由工廠，並不經過研
      發等語（見九十一年度偵續字第三五六號卷第三十一頁）
      ，則黃啟宏既屬研發部門而不經手出貨事宜，其證稱出貨
      不符大陸地區規格云云，已難以遽信，參以證人丙○○於
      本院證稱：九十年四月間大陸業務經理丁○○要求出貨，
      大項貨物有二、三項，其他還有一些細項，該批貨物只是
      有不能組合成套的情形，我不清楚是否符合大陸地區規格
      ，亦不知友勤公司職員有無告知乙○○該批貨物與大陸地
      區規格不符，伊看到出貨單告知乙○○出貨不能組合成套
      的情形，乙○○表示係大陸地區要求的，伊反應所出貨物
      中部分為國外廠商所需，乙○○即指示將國外廠商需要之
      部分留下，其他出貨至大陸，印象中該批貨物不成套之產
      品數量，是有一批DWDM之分波器，庫存量大約五十個，其
      他部分因為出貨項目很多，故現在不記得等語（見本院卷
      (二)第四一至四二頁）。足見依證人丙○○所述，本次出貨
      僅有部分貨物非成套出售之情形而已，至於研發部門之黃
      啟宏雖證稱部分貨物不符大陸地區規格云云，惟並無其他
      證據可資佐證，復與丙○○所證不同，自難援為不利於被
      告認定之依據。公訴意旨認被告等指示出貨之一百八十八
      箱貨物均不符大陸地區規格，已難認為有據。
    3.告訴人認被告該次出貨並未經過友勤公司之產銷會議決議
      ，復未經測試即逕行出貨，違反公司出貨程序云云，固提
      出友勤公司業務部作業程序、工作說明、產銷會議作業說
      明、生管作業程序、檢驗與測試作業程序等文件為證（見
      偵續卷第四二至五九頁）。經詰之證人甲○○關於出貨作
      業流程，其雖證稱：接獲訂單後會做價格及條件的審核，
      確實的流程要看文件資料上的作業流程才知道，公司所有
      訂單均依照前開作業流程進行等語（見本院卷(二)第三五頁
      正反面），惟證人丙○○於本院證稱：該批出貨均為庫存
      貨，出貨前不需要再經過測試，因為依照公司的流程，成
      品出貨前沒有一定要經過測試，友勤公司原則上一個月例
      行召開一次產銷會議，由業務單位提出需求，預估三個月
      的出貨需求，由工廠備料，在有大筆訂單時，因為擔心公
      司庫存不足，故會特別臨時召開會議，是否有召開會議需
      要，是由業務單位決定的等語（見本院卷(二)第四二頁正反
      面）。依證人丙○○所述，庫存成品之出貨因無工廠備料
      生產以應付業務部門需求之問題，故原則上無須經過所謂
      產銷會議，亦未必均需再經過測試程序，甲○○證稱友勤
      公司每次出貨均會依照產銷會議及檢驗測試等流程進行云
      云，顯與丙○○前揭所證有所齟齬未合，被告乙○○辯稱
      無須經過產銷會議等語，即非全然無據。是告訴意旨指稱
      被告等人該次出貨未經產銷會議決議，亦未經測試，違反
      友勤公司正常作業流程云云，已難以採憑。
    4.友勤公司將前揭一百八十八箱貨物出貨至大陸南通遠傳公
      司後，係由南通遠傳公司代為繳交進口關稅，由丁○○分
      別將其中三十餘箱及二十餘箱貨物售予金海威公司及重慶
      國人公司等情，業據被告丁○○供明在卷（見偵續卷第三
      十頁），並有與其所辯大致相符之南通海關進口關稅專用
      繳款書一紙（見偵續卷第七頁），及前揭重慶國人公司人
      民幣五十一萬一千八百八十五點九銀行承兌匯票、丁○○
      收受金海威公司十五萬元貨款之收據、金海威公司匯款十
      萬元人民幣予友克斯公司之中國建設銀行匯票申請書存根
      在卷足參，則被告丁○○辯稱扣除退回友勤公司之一百一
      十六箱貨物外，其餘七十二箱中部分出售予金海威及重慶
      國人等公司等語，即非全屬無據。至於公訴意旨雖以前開
      南通遠傳公司進口關稅繳款書上未有收款銀行之章戳，而
      認南通遠傳公司並未代為繳交該批貨物之關稅，惟該批貨
      物既係出貨至大陸之南通遠傳公司，則依常理即應由收貨
      之南通遠傳公司負責繳交進口關稅，始可能將貨物自海關
      提出，參以該批貨物中之一百十六箱嗣後已自大陸地區退
      回，應認被告丁○○辯稱係南通遠傳公司代墊友克斯公司
      應繳交之關稅等情為可信。本件並無證據證明被告二人有
      何基於背信故意而成立南通遠傳公司之犯行，已如前述，
      而告訴人代表人甲○○既自承不知該批貨物關稅保證金究
      竟有無繳交，其徒以前揭未繳回貨物之貨款未全數收回，
      而指稱被告二人藉言南通遠傳公司已繳交關稅，伺機向友
      克斯公司索取代墊之關稅保證金，致告訴人及友克斯公司
      受有損害云云，即難遽信。
    5.本件友勤公司為兩岸三地貿易之需，故分別於香港及大陸
      地區設立FULLWIN公司及友克斯公司，本件第二次出貨一
      百八十八箱部分，被告二人雖係將貨物出至大陸之南通遠
      傳公司而非友勤公司設立之友克斯公司，而與一般通常出
      貨情況有異，惟本件並無證據證明被告二人有何為南通遠
      傳公司之利益而故為違背友勤公司及友克斯公司利益之行
      為，依南通遠傳公司嗣後經大陸方面撤銷設立之許可，及
      被告二人於告訴人對於本次出貨表示異見後，仍配合取回
      其中一百十六箱貨物，並將買方金海威、重慶國人等公司
      應付之部分貨款收回交予告訴人，益徵被告二人並無圖利
      自己、第三人而損害本人利益之背信故意。縱依被告等自
      承係為衝高友勤公司業績始為本次大量出貨，友勤公司事
      後因無法掌握友克斯、金海威、重慶國人、南通遠傳等公
      司之狀況，致被告二人所處理之事務產生不良之影響及後
      果，至多亦僅為處理事務之過失問題，然尚難認定被告二
      人有何故意違背任務之行為，此部分自亦不構成背信罪。
      至於公訴人雖以南京友克斯公司員工劉尚生之電子郵件及
      友勤公司員工聲明書（見偵字卷第三六頁、本院卷(一)第六
      七頁），作為被告背信犯行之證據之一，惟該等書面僅屬
      單一員工個人意念之表示，復無其他客觀事證足以佐憑，
      自亦不足作為認定被告二人犯罪之證據。
  (三)關於公訴意旨所指侵占犯行部分：
    1.公訴意旨另以被告二人遭友勤公司解職後，仍向金海威公
      司收取第二次出貨之貨款十五萬元人民幣，惟被告丁○○
      僅將其中十萬元繳回友克斯公司，其餘五萬元則由被告乙○○指示丁○○予以侵吞花用，因認被告二人此部分涉犯
      業務侵占罪嫌。
    2.被告丁○○確曾前往大陸地區向友勤公司客戶金海威公司
      收取人民幣十五萬元（其中人民幣十萬元由金海威公司以
      匯款方式支付，另五萬元以現金支付），僅將其中十萬元
      繳回友克斯公司等事實，有卷附被告丁○○出具之收據及
      中國建設銀行或票申請書存根各一紙可證，亦為被告二人
      所坦承，此部分固堪認定屬實。告訴意旨雖以被告丁○○
      未將前開全數貨款繳回友克斯公司，再由友克斯公司繳回
      友勤公司，卻逕將其中人民幣五萬元留下作為自己之開銷
      花費，構成侵占罪嫌云云。惟丁○○確受友勤公司之託前
      往大陸地區出差，向金海威及重慶國人等公司收取貨款，
      業據丁○○供明在卷，告訴人對於丁○○因此支出相關食
      宿、薪資費用應予支付等事實此亦不否認，而友勤公司於
      大陸地區所設立之友克斯公司，設立時之資金係由友勤公
      司提供，平日係將交易所得貨款扣除相關營運費用後之盈
      餘繳回友勤公司等情，業據告訴人代表人甲○○證明在卷
      （見本院卷(二)第四十頁反面），足見友克斯公司之營運及
      周轉所需資金，均需仰賴友勤公司。被告丁○○係經友勤
      公司之派駐而擔任友克斯公司總經理，事實上即屬友勤公
      司及友克斯公司之員工，其請示友勤公司董事長兼總經理
      乙○○後，獲乙○○同意而將收取貨款中之部分金額用以
      支付應由友克斯公司核發之開銷費用，形式上雖未盡符合
      程序，然尚難遽而認定其二人其有何侵占不法故意，亦不
      因被告二人是否業遭告訴人解除職務而有不同，被告等辯
      稱並非侵占，自屬有據。公訴意旨認被告乙○○指示被告
      丁○○將該人民幣五萬元侵吞，構成業務侵占罪云云，顯
      不足採。
五、綜上所述，本件依公訴人所提出之證據，尚不足以證明被告
    二人確有公訴意旨所指之背信及業務侵占之行為，此外復查
    無其他積極證據，足資證明被告等確有公訴人所指上開犯行
    犯行，本件不能證明被告犯罪，應為無罪之諭知。
據上論斷，應依刑事訴訟法三百零一條第一項，判決如主文。
本案經檢察官黃美嘉到庭執行職務
中　　華　　民　　國　　94　　年　　10　　月　　20　　日
             　　 刑事第十一庭  審判長法　官　劉方慈
　　　　　　　　　　　　　　　　      法　官　鍾淑慧
                                      法　官　林庚棟
以上正本證明與原本無異。
如不服本判決，應於判決送達後十日內，向本院提出上訴狀。
                                      書記官  殷玉芬
中　　華　　民　　國　　94　　年　　10　　月　　24　　日
附表：
┌────┬──────────────────────────┬────┐
│料　號　│品　名　　　　　　　　　　　　　　　　　　　　　　　│數量(套)│
├────┼──────────────────────────┼────┤
│ＵＤＣ　│電源供應單元　　　　　　　　　　　　　　　　　　　　│二○　　│
│ 2000　 ├──────────────────────────┼────┤
│　　　　│振鈴供應單元　　　　　　　　　　　　　　　　　　　　│一○　　│
│　　　　├──────────────────────────┼────┤
│　　　　│中繼通路緩衝單元　　　　　　　　　　　　　　　　　　│四○　　│
│　　　　├──────────────────────────┼────┤
│　　　　│時序單元　　　　　　　　　　　　　　　　　　　　　　│三○　　│
│　　　　├──────────────────────────┼────┤
│　　　　│中央局端機微處理控制單元　　　　　　　　　　　　　　│五○　　│
│　　　　├──────────────────────────┼────┤
│　　　　│遠端機微處理控制單元　　　　　　　　　　　　　　　　│五○　　│
│　　　　├──────────────────────────┼────┤
│　　　　│中央局端機用戶線路單元　　　　　　　　　　　　　　　│一二○　│
│　　　　├──────────────────────────┼────┤
│　　　　│遠端機用戶線路單元　　　　　　　　　　　　　　　　　│一○○○│
│　　　　├──────────────────────────┼────┤
│　　　　│共同設備機匣　　　　　　　　　　　　　　　　　　　　│七○　　│
│　　　　├──────────────────────────┼────┤
│　　　　│電源供應單元　　　　　　　　　　　　　　　　　　　　│七○　　│
│　　　　├──────────────────────────┼────┤
│　　　　│空白面板　　　　　　　　　　　　　　　　　　　　　　│一○○　│
│　　　　├──────────────────────────┼────┤
│　　　　│空白面板　　　　　　　　　　　　　　　　　　　　　　│二○○　│
│　　　　├──────────────────────────┼────┤
│　　　　│空白面板　　　　　　　　　　　　　　　　　　　　　　│一○○　│
│　　　　├──────────────────────────┼────┤
│　　　　│空白面板　　　　　　　　　　　　　　　　　　　　　　│五○　　│
│　　　　├──────────────────────────┼────┤
│　　　　│光界面接口單元　　　　　　　　　　　　　　　　　　　│四○　　│
│　　　　├──────────────────────────┼────┤
│　　　　│光界面接口單元　　　　　　　　　　　　　　　　　　　│四○　　│
│　　　　├──────────────────────────┼────┤
│　　　　│局端機公用電話線路單元　　　　　　　　　　　　　　　│六一　　│
│　　　　├──────────────────────────┼────┤
│　　　　│遠端機公用電話線路單元　　　　　　　　　　　　　　　│五一　　│
│　　　　├──────────────────────────┼────┤
│　　　　│攜帶式顯示終端機　　　　　　　　　　　　　　　　　　│三○　　│
│　　　　├──────────────────────────┼────┤
│　　　　│二路二線專線　　　　　　　　　　　　　　　　　　　　│三○　　│
│　　　　├──────────────────────────┼────┤
│　　　　│二路四線專線　　　　　　　　　　　　　　　　　　　　│三○　　│
│　　　　├──────────────────────────┼────┤
│　　　　│六四Ｋ數據單元　　　　　　　　　　　　　　　　　　　│三○　　│
│　　　　├──────────────────────────┼────┤
│　　　　│線路終端模擬單元　　　　　　　　　　　　　　　　　　│一○　　│
│　　　　├──────────────────────────┼────┤
│　　　　│網路終端模擬單元　　　　　　　　　　　　　　　　　　│一○　　│
│　　　　├──────────────────────────┼────┤
│　　　　│聯絡電話單元　　　　　　　　　　　　　　　　　　　　│五八　　│
│　　　　├──────────────────────────┼────┤
│　　　　│四路四線專線　　　　　　　　　　　　　　　　　　　　│一六　　│
│　　　　├──────────────────────────┼────┤
│　　　　│同步／非同步子速率單元　　　　　　　　　　　　　　　│四○　　│
│　　　　├──────────────────────────┼────┤
│　　　　│Ｖ二四ＣＡＢＬＥ　　　　　　　　　　　　　　　　　　│四二　　│
│　　　　├──────────────────────────┼────┤
│　　　　│光分波器　　　　　　　　　　　　　　　　　　　　　　│一四　　│
│　　　　├──────────────────────────┼────┤
│　　　　│ＵＳＡ─二○○○彩頁目錄　　　　　　　　　　　　　　│二○○　│
│　　　　├──────────────────────────┼────┤
│　　　　│使用手冊　　　　　　　　　　　　　　　　　　　　　　│三五　　│
├────┼──────────────────────────┼────┤
│ＵＡＳ　│電源鈴流供應單元　　　　　　　　　　　　　　　　　　│一五○　│
│ 2000　 ├──────────────────────────┼────┤
│　　　　│ＳＡＳ　ＡＤＴ─Ｒ　　　　　　　　　　　　　　　　　│五○　　│
│　　　　├──────────────────────────┼────┤
│　　　　│ＳＡＳ　ＡＤＴ─Ｌ　　　　　　　　　　　　　　　　　│五○　　│
│　　　　├──────────────────────────┼────┤
│　　　　│五Ｕ共同設備機匣　　　　　　　　　　　　　　　　　　│二八　　│
│　　　　├──────────────────────────┼────┤
│　　　　│電源供應單元　　　　　　　　　　　　　　　　　　　　│八八　　│
│　　　　├──────────────────────────┼────┤
│　　　　│ＤＴＳ／Ｖ五微處理控制單元　　　　　　　　　　　　　│五○　　│
│　　　　├──────────────────────────┼────┤
│　　　　│Ｖ五／ＡＮ介面轉換單元　　　　　　　　　　　　　　　│三○　　│
│　　　　├──────────────────────────┼────┤
│　　　　│ＳＳ七／ＬＥ介面轉換單元　　　　　　　　　　　　　　│一○○　│
│　　　　├──────────────────────────┼────┤
│　　　　│七號信令單元　　　　　　　　　　　　　　　　　　　　│一九　　│
│　　　　├──────────────────────────┼────┤
│　　　　│音頻單元　　　　　　　　　　　　　　　　　　　　　　│二○　　│
│　　　　├──────────────────────────┼────┤
│　　　　│五Ｕ共同設備機匣　　　　　　　　　　　　　　　　　　│三○　　│
│　　　　├──────────────────────────┼────┤
│　　　　│ＳＡＳ微處理控制單元　　　　　　　　　　　　　　　　│一四八　│
│　　　　├──────────────────────────┼────┤
│　　　　│七五／一二○ｏｈｍ阻抗轉換器　　　　　　　　　　　　│二○○　│
│　　　　├──────────────────────────┼────┤
│　　　　│ＵＯＭ　ＡＤＴ固定片　　　　　　　　　　　　　　　　│一○○　│
│　　　　├──────────────────────────┼────┤
│　　　　│ＵＡＳ─二○○○ＵＳＥＲＳ　ＭＡＮＵＡＬ　　　　　　│一五　　│
├────┼──────────────────────────┼────┤
│ＵＯＭ　│機匣　　　　　　　　　　　　　　　　　　　　　　　　│五　　　│
│ Ｅ３　 ├──────────────────────────┼────┤
│　　　　│前面板　　　　　　　　　　　　　　　　　　　　　　　│五　　　│
│　　　　├──────────────────────────┼────┤
│　　　　│電源供應單元　　　　　　　　　　　　　　　　　　　　│五　　　│
├────┼──────────────────────────┼────┤
│PARTS　 │ＸＦＭ─ＨＰＲ六○九三─Ｄ　　　　　　　　　　　　　│三○　　│
│FOR　　 ├──────────────────────────┼────┤
│REPLACE │ＩＣ─ＭＣ二六八一ＰＸ─Ｄ　　　　　　　　　　　　　│三○　　│
│　　　　├──────────────────────────┼────┤
│　　　　│ＩＣ─ＭＴ八九四一ＡＥ─Ｄ　　　　　　　　　　　　　│三○　　│
│　　　　├──────────────────────────┼────┤
│　　　　│ＩＣ─ＭＴ八九八○ＤＥ─Ｄ　　　　　　　　　　　　　│三○　　│
│　　　　├──────────────────────────┼────┤
│　　　　│ＩＣ─ＰＢＬ三八六○Ｘ─Ｐ　　　　　　　　　　　　　│二○○　│
│　　　　├──────────────────────────┼────┤
│　　　　│ＩＣ─ＰＢＬ三七六四Ｘ─Ｄ　　　　　　　　　　　　　│二二九　│
│　　　　├──────────────────────────┼────┤
│　　　　│ＩＣ─ＵＫ一○二五九三─Ｄ　　　　　　　　　　　　　│二○○　│
└────┴──────────────────────────┴────┘
